臺灣嘉義地方法院民事判決　九十二年度訴字第四八一號
　　原　　　告　乙○○
　　訴訟代理人　劉意律師
　　複代理人　　孫則芳律師
　　被　　　告　丁○○
　　　　　　　　戊○○
　　　　　　　　　　　　　　弄.
　　　　　　　　辛○○　　　住台北縣板橋市鄉○里○鄰○○街二一號
　 　　　　　 　己○○　　　住台北市信義區○○○路○段三四一巷二四號三樓
　　　　　　　　庚○○　　　住台北縣土城市○○里○鄰○○路○段二一一巷六弄
　　　　　　　　　　　　　　八.
　　　　　　　　丙○○　　　住.
　　　　　　　　壬○○　　　住台北縣板橋市○○里○○路四八巷四弄四五之三號
　　　　　　　　甲○○　　　住台北縣三重市○○里○○鄰○○○路三一五巷一六
　　　　　　　　　　　　　　弄.
右列當事人間請求分割共有物事件，本院於民國九十三年二月二十五日言詞辯論終結
而判決如左：
    主   　 文
坐落嘉義縣大林鎮○○段一九五地號土地，面積０．二五五一公頃（地目；養），其
分割方法，如附圖記載（嘉義縣大林地政事務所九十二年十二月十二日嘉林地二字第
七一七一號複丈成果圖）：「編號３部分，面積０．０三一七公頃，應分給被告丙○○取得。
編號４部分，面積０．０二八五公頃，應分給被告戊○○、己○○、庚○○取得，並
各自按應有部分，比例保持共有。
編號５部分，面積０．０一九０公頃，應分給被告丁○○、辛○○取得，並各自按應
有部分，比例保持共有。
編號６部分，面積０．０一二四公頃，應分給被告甲○○取得。
編號８部分，面積０．０三一七公頃，應分給被告壬○○取得。
編號９部分，面積０．一一四四公頃，應分給原告取得。
編號１部分面積０．００一四公頃、編號２部分面積０．００六三公頃，編號７部分
面積０．００九七公頃，由原告及被告等人各自按其應有部分，比例保持共有。」
本案訴訟費用由原告負擔二分之一，被告丙○○、壬○○各負擔六分之一，被告戊○○、己○○、庚○○、丁○○、辛○○、甲○○平均負擔三分之一。
    事實及理由
壹、原告主張：
  一、坐落嘉義縣大林鎮○○段一九五地號土地（以下簡稱；本件土地），面積０．
      二五五一公頃（地目；養），為雙方共有，各自應有部分如附圖記載。本件土
      地並無不得分割約定，法律上也沒有不能分割的情形，因雙方無法達成分割協
      議，於是，原告根據共有物分割請求權法律關係，提出分割方案而請求裁判分
      割本件土地。
  二、提出土地登記謄本及地籍圖影本各一份，作為證明。
貳、被告抗辯：
    被告丁○○、戊○○、辛○○、己○○、甲○○均同意原告所提分割方案。
    被告庚○○、丙○○、壬○○經過本院合法通知，均無正當理由，未向本院請假
    ，而沒有在言詞辯論期日，到場陳述意見，同時，本案沒有民事訴訟法第三百八
    十六條所規定情形出現（請看附錄法條），因此，本院依照原告聲請，由原告對
    未到被告單獨辯論而直接判決。
參、本院判斷：
  一、本件土地為雙方共有，雙方均未爭執，並有土地登記謄本附卷證明，可以採信
      。依照民法第八二三條第一項規定：「各共有人，得隨時請求分割共有物。但
      因物之使用目的不能分割或契約訂有不分割之期限者，不在此限」、第八二四
      條規定：「共有物之分割，依共有人協議之方法行之。分割之方法，不能協議
      決定者，法院得因任何共有人之聲請，命為左列之分配：１、以原物分配於各
      共有人。２、變賣共有物，以價金分配於各共有人。以原物為分配時，如共有
      人中，有不能按其應有部分受分配者，得以金錢補償之」，本件土地並無因法
      律上或使用目的而不能分割，或是有不得協議分割的情形，故原告請求裁判分
      割本件土地，符合法律規定，應該准許。
  二、本院裁判分割共有物時，應綜合考量下列因素；各共有人間的公平性、共有物
      利用上的經濟性、共有物的使用現狀、各共有人間的利害關係、各共有人的意
      願、分割共有物後的利用價值，以及分割後會否造成更複雜的法律狀況等。
      本院九十二年七月二十四日至現場勘驗，本件土地上有磚造房屋或廁所分佈四
      週（所占面積均不大），但只有共有人之一即被告甲○○使用部分土地，其他
      房屋則是非共有人使用，土地中段並有圍牆橫隔，有本院勘驗筆錄及九十二年
      九月二十九日嘉義縣大林地政事務所嘉林地二字第五五七五號複丈成果圖附卷
      證明。
      根據原告所提分割方案，雖然將來可能會拆除本件土地上的部分房屋，但到庭
      的被告等人均表示同意，而且，可能被拆除的房屋，現在的使用人並非所有權
      人，對被告等人的權益並無影響。原告分割方案已顧及各共有人使用土地的現
      狀，對共有人不會造成不公平，並且，土地分割後，將能發揮土地再利用的經
      濟實益，故可以被本院採用，而判決分割如主文記載。
  三、被告等人的訴訟行為，是出於防衛自己本身權益而有其必要性，依照民事訴訟
      法第八十一條第二款規定：「因左列行為所生之費用，法院得酌量情形，命勝
      訴之當事人負擔其全部或一部：敗訴人之行為，按當時之訴訟程度，為伸張或
      防衛權利所必要者」，故應由原告負擔部分訴訟費用。
肆、訴訟費用負擔的依據，依照民事訴訟法第八十一條第二款、第八十五條第一項前
    段，判決如主文。
中　　　華　　　民　　　國　　　九十三　　年　　　三　　月　　　十　　　日
                                  臺灣嘉義地方法院民事第二庭
                                      法　官　甘　大　空
右為正本係照原本作成
如對本判決上訴須於判決送達後廿日內向本院提出上訴狀
中　　　華　　　民　　　國　　　九十三　　年　　　三　　月　　　十　　　日
                                      書記官　李　銷　勳
~F0~
~T40~
附錄法條：
民事訴訟法第三八六條：「有下列各款情形之一者，法院應以裁定駁回前條聲請，並
延展辯論期日：
一　不到場之當事人未於相當時期受合法之通知者。
二　當事人之不到場，可認為係因天災或其他不可避之事故者。
三　到場之當事人於法院應依職權調查之事項，不能為必要之證明者。
四　到場之當事人所提出之聲明、事實或證據，未於相當時期通知他造者。」
